【裁判字號】    99,裁,722
【裁判日期】    990325
【裁判案由】    贈與稅
【裁判全文】
最  高  行  政  法  院  裁  定
                                       99年度裁字第722號
上  訴  人  甲○○○
訴訟代理人  黃丁風  律師
            黃敬唐  律師
被 上訴 人  財政部臺灣省北區國稅局
代  表  人  乙○○
上列當事人間贈與稅事件，上訴人對於中華民國97年5月8日臺北
高等行政法院95年度訴字第4015號判決，提起上訴，本院裁定如
下：
    主  文
上訴駁回。
上訴審訴訟費用由上訴人負擔。
    理  由
一、按對於高等行政法院判決之上訴，非以其違背法令為理由，
    不得為之，行政訴訟法第242條定有明文。依同法第243條第
    1項規定，判決不適用法規或適用不當者，為違背法令；而
    判決有同條第2項所列各款情形之一者，為當然違背法令。
    是當事人對於高等行政法院判決上訴，如依行政訴訟法第24
    3條第1項規定，以高等行政法院判決有不適用法規或適用不
    當為理由時，其上訴狀或理由書應有具體之指摘，並揭示該
    法規之條項或其內容；若係成文法以外之法則，應揭示該法
    則之旨趣；倘為司法院解釋或本院之判例，則應揭示該判解
    之字號或其內容。如以行政訴訟法第243條第2項所列各款情
    形為理由時，其上訴狀或理由書，應揭示合於該條項各款之
    事實。上訴狀或理由書如未依此項方法表明，或其所表明者
    與上開法條規定不合時，即難認為已對高等行政法院判決之
    違背法令有具體之指摘，其上訴自難認為合法。
二、上訴人於民國（下同）83年12月11日將臺北縣永和市○○段
    442地號土地應有部分141,850/1,765,784（下稱系爭442地
    號土地）移轉予王明達，王明達又向訴外人高兩全等人買受
    取得同地號土地應有部分9,142/1,765,784，合計為150,992
    /1,765,784。王明達隨即於83年12月28日將其應有部分全部
    轉讓予曾英沅。曾英沅再於86年6月23日及88年4月20將前開
    土地應有部分先後移轉予上訴人之女陳素珍，分別為86年6
    月23日移轉應有部分45,298/1,765,784；88年4月20日移轉
    105,694/1,765,784，涉及三角移轉。經被上訴人查獲認定
    上訴人86年度贈與其女陳素珍系爭土地應有部分36,156/1,7
    65,784（即45,298/1,765,784-王明達自訴外人高兩全等人
    受讓之9,142/1,765,784），核定86年本次贈與新臺幣（下
    同）2,518,354元，應納稅額169,935元；及認定88年度贈與
    移轉其女陳素珍系爭土地其餘應有部分105,694/1,765,784
    ，88年本次贈與7,426,609元，應納稅額796,587元，上訴人
    不服，申經復查，未獲變更。循序提起行政訴訟，經原判決
    以：「訴願決定及原處分關於88年度贈與稅額確定為新臺幣
    陸拾陸萬壹仟陸佰玖拾壹元。原告其餘之訴駁回。」上訴人
    仍表不服，遂提本件上訴。
三、上訴意旨雖主張：系爭土地於上訴人主張81年10月15日賣予
    王明達之時，存在銀行抵押債務，原判決認定系爭土地為一
    筆無物上負擔之土地，顯與卷證資料不符，而有證據上理由
    矛盾之違法。縱認上訴人將系爭土地移轉（贈與）與女兒陳
    素珍，惟系爭土地上之抵押債務負擔，亦併由女兒陳素珍承
    擔償還。則上訴人將系爭土地贈與女兒陳素珍之時，存在對
    萬通銀行之抵押貸款本息餘額最少57,872,083元，原判決未
    扣除系爭土地之貸款本息負擔額，逕認定上訴人86年間、88
    年間贈與女兒陳素珍之系爭土地贈與金額3,155,177元、6,7
    84,245元，原判決顯有判決不適用法規或適用法規不當及判
    決理由矛盾之違法云云。
四、經查，曾英沅於82年8月7日以債務人身分向萬通銀行辦理貸
    款時，系爭土地所有權人為上訴人非曾英沅、王明達2人，
    土地買賣行為尚未發生，1年後上訴人將土地移轉與王明達
    ，王明達再以買賣名義移轉予曾英沅，系爭土地辦理抵押擔
    保時，既無買賣移轉行為，則原判決以系爭土地尚非抵押標
    的物，為一筆無物上負擔之土地，王明達如何以承受債務之
    方式代替價金之支付？又買賣價金為買賣契約之必要要素，
    系爭土地及2樓之賣價如何，及上訴人曾以包括系爭土地、2
    樓建物及同地段441、446地號土地押貸得款項究竟多少？而
    該批不動產產權之原來模式乃分別共有之狀態，所有權人不
    僅只有上訴人1人，土地部分尚有高兩全等、建物部分尚有
    陳素珍等訴外人多人，上訴人主張王明達以承受其債務為對
    價，則王明達如何支付價金予其餘分別共有人？嗣後在王明
    達已實際取得產權而仍登記於上訴人名下之期間，又借用曾
    英沅名義以同一批建物設定抵押權向萬通銀行借貸先後二次
    ，部分款項何以流向曾英沅，而非實際取得產權之王明達？
    另於王明達與曾英沅之間，王明達出售價金為何？曾英沅如
    何承受債務？凡此種種關係彼等間為何種法律關係之重要事
    項，均置之不提，認定上訴人主張王明達以承受債務為買賣
    對價，顯然牽強乙節，並無違誤。上訴人指摘原判決認定系
    爭土地為一筆無物上負擔之土地，顯與卷證資料不符，而有
    證據上理由矛盾之違法云云，即不可採。另贈與附有負擔係
    指贈與契約附有條件，使受贈人負擔為一定給付之債務者而
    言，本件上訴人透過王明達與曾英沅2人以買賣名義三角移
    轉將系爭土地贈與女兒陳素珍，其價金之支付為上訴人先於
    82年4月16日向板橋信用合作社貸款，再由曾英沅向萬通銀
    行貸款償還，繼由上訴人之女陳素珍承接前揭貸款，最後由
    上訴人還清其女所承接之貸款，且曾英沅之貸款本息皆由上
    訴人負責繳納，是本件上訴人藉由買賣名義三角移轉贈與系
    爭土地予女，灼然甚明。是以本買賣為假，則陳素珍承接該
    貸款所繳納之本息亦為安排資金支付流程，陳素珍並無以自
    有資金代上訴人繳納本息，尚難核認有遺產及贈與稅法第21
    條附有負擔自贈與總額中扣除之適用，業據原審詳予論明。
    上訴人主張系爭土地贈與女兒陳素珍之時，存在對萬通銀行
    之抵押貸款本息餘額最少57,872,083元，原判決未扣除系爭
    土地之貸款本息負擔額，逕認定上訴人86年間、88年間贈與
    女兒陳素珍之系土地贈與金額3,155,177元、6,784,245元，
    原判決顯有判決不適用法規或適用法規不當及判決理由矛盾
    之違法云云，亦不可採。綜上所述，本件上訴意旨所指摘者
    ，或係重述其在原審業經主張而為原判決摒棄不採之陳詞，
    或係就原審取捨證據、認定事實之職權行使事項，任加指摘
    違誤，或係就原審所為論斷或駁斥其主張之理由，泛言原判
    決不備理由及判決不適用法規或適用不當，而未具體表明原
    判決究竟有如何合於不適用法規或適用不當、或有行政訴訟
    法第243條第2項所列各款之情形，尚難認為已對原判決之如
    何違背法令有具體之指摘。依首揭規定及說明，應認其上訴
    為不合法，應予駁回。
五、據上論結，本件上訴為不合法。依行政訴訟法第249條第1項
    前段、第104條、民事訴訟法第95條、第78條，裁定如主文
    。
中    華    民    國    99    年    3     月    25    日
                    最高行政法院第三庭
                        審判長法官  高  啟  燦
                              法官  曹  瑞  卿
                              法官  陳  鴻  斌
                              法官  黃  合  文
                              法官  王  碧  芳
以  上  正  本  證  明  與  原  本  無  異
中    華    民    國    99    年    3     月    26    日
                              書記官  邱  彰  德


司法院資訊處製作；財團法人民間司法改革基金會備份。
